臺灣高等法院刑事裁定　　　　　　　　100年度毒抗字第263號
抗　告　人
即　被　告　 姚文龍
上列抗告人因毒品危害防制條例案件，不服臺灣臺北地方法院，
於中華民國100年7月26日裁定（100年度毒聲字第478號），提起
抗告，本院裁定如下：
    主  文
抗告駁回。
    理  由
一、按犯第10條之罪者，檢察官應聲請法院裁定，或少年法院（
    地方法院少年法庭）應先裁定，令被告或少年入勒戒處所觀
    察、勒戒，其期間不得逾2 月。觀察、勒戒後，檢察官或少
    年法院（地方法院少年法庭）依據勒戒處所之陳報，認受觀
    察、勒戒人無繼續施用毒品傾向者，應即釋放，並為不起訴
    之處分或不付審理之裁定；認受觀察、勒戒人有繼續施用毒
    品傾向者，檢察官應聲請法院裁定或由少年法院（地方法院
    少年法庭）裁定令入戒治處所強制戒治，其期間為6 個月以
    上，至無繼續強制戒治之必要為止。但最長不得逾1 年。依
    前項規定為觀察、勒戒或強制戒治執行完畢釋放後，五年後
    再犯第10條之罪者，適用本條前2 項之規定，毒品危害防制
    條例第20條第1 項、第3 項分別定有明文。
二、原裁定略以：抗告人即被告姚文龍基於施用第二級毒品安非
    他命、甲基安非他命之犯意，於民國100 年5 月31日凌晨某
    時，在位於新北市○○區○○路之工地，施用第二級毒品安
    非他命、甲基安非他命，嗣於同年6 月1 日在新北市○○區
    ○○街公墓前為警查獲。上揭事實，業據被告自白不諱（見
    臺灣臺北地方法院檢察署100 年度毒偵字第1766號卷第27頁
    ），其100 年6 月1 日為警查獲當時而於同年月2 日凌晨1
    時許所採尿液之檢驗結果，係呈安非他命及高濃度甲基安非
    他命陽性反應，亦有台灣檢驗科技股份有限公司100 年6 月
    16日濫用藥物檢驗報告1 紙在卷可稽（見同上偵卷第41頁）
    ，且有吸食器1 組、玻璃球4 顆及分裝杓1 支扣案可佐（見
    同上偵卷第11頁) ，是被告施用第二級毒品安非他命及甲基
    安非他命之犯行，堪予認定。而被告前因施用第二級毒品安
    非他命案件，經臺灣臺北地方法院以94年度毒聲字第305 號
    裁定送觀察、勒戒後，於94年9 月14日認無繼續施用毒品傾
    向而釋放出所，有本院被告前案紀錄表1 紙在卷可按，是被
    告確於上開釋放5 年後之100 年5 日31日，復為本件施用第
    二級毒品安非他命、甲基安非他命之犯行，故本件檢察官之
    聲請，於法核無不合，應予准許，爰依毒品危害防制條例第
    20條第1 項、第3 項（原裁定漏載第1 項）及觀察勒戒處分
    執行條例第3 條第1 項之規定，裁定被告應送勒戒處所觀察
    、勒戒等語。
三、抗告意旨略以：抗告人經警查獲起即自白不諱，主觀上顯已
    有悔悟之心，客觀上抗告人於94年間，經原審以94年度毒聲
    字第305 號裁定送觀察、勒戒，而於100 年5 月31日方為本
    件施用第二級毒品犯行，期間已歷5 年有餘，故亦非累犯。
    而被告之妻子現罹患甲狀腺癌，無法外出工作，全家之經濟
    重擔全賴由抗告人支應，加上妻子每月醫療開銷負擔甚鉅，
    且生活起居均需仰賴他人照顧，致抗告人亦無法長期在外工
    作，僅能以偶爾打零工之方式賺取家庭所需之費用，如此時
    令抗告人入監勒戒，將使抗告人妻子無人照顧，且全家將因
    收入頓失而勢必陷於危難之中，若造成此景，顯非法之本意
    ，況抗告人僅係因照護妻子及工作勞累，於心煩之際一時偶
    罹刑典，並非慣性吸食毒品之人，爰依法提起抗告，請求撤
    銷原裁定，而由原審另以簡易判決處刑對抗告人科刑，使抗
    告人得以利用工作之餘，順便照顧罹癌症之妻子云云，並提
    出全民健康保險重大傷病證明申請書、新北市新店區公所低
    收入戶證明書等件為佐。惟查，前揭毒品危害防制條例第20
    條規定，對於「初犯」及經觀察勒戒或強制戒治執行完畢釋
    放後，「五年後再犯」之施用毒品者，法院應依檢察官之聲
    請裁定送觀察、勒戒，係法律規定之強制處遇程序，法院並
    無就個案情節斟酌是否施以觀察、勒戒之權限，亦無得就該
    施用毒品行為逕予論罪科刑或得以簡易判決處刑之規定。又
    觀察、勒戒除針對受處分人施用毒品之惡習予以矯治外，同
    時亦有預防其將來繼續施用毒品之目的，抗告人既有前揭施
    用第二級毒品之行為，顯有予以矯治並預防其將來繼續施用
    之必要性，而抗告人前因施用第二級毒品案件，經臺灣臺北
    地方法院以94年度毒聲字第305 號裁定送觀察、勒戒後，於
    94年9 月14日認無繼續施用毒品傾向而釋放出所，有本院被
    告前案紀錄表1 紙在卷可按，其於上開觀察、勒戒執行完畢
    釋放後5 年後再犯本件施用第二級毒品之犯行，執此，原審
    依檢察官之聲請，裁定抗告人應送勒戒處分施以觀察、勒戒
    ，於法並無不合。至抗告人辯稱其非累犯，有悔悟之心，請
    求由原審另以簡易判決處刑對抗告人科刑，代替觀察、勒戒
    云云，於法無據，自非可採。再者，觀察、勒戒係用以矯治
    、預防受處分人，而具社會保安功能之保安處分，無因受處
    分人之個人或家庭因素而免予執行之理，抗告人所稱如送勒
    戒處所觀察勒戒，全家經濟將陷入困境，且其需要照顧妻子
    等節，縱屬實情，亦非得為不受觀察勒戒處分之依憑。
四、綜上所述，抗告人提起本件抗告，指摘原裁定不當，為無理
    由，應予駁回。
據上論斷，應依刑事訴訟法第412條，裁定如主文。
中    華    民    國   100    年    8     月    31    日
                    刑事第十二庭審判長法  官  蔡永昌
                                      法  官  蘇隆惠
                                      法  官  王美玲
以上正本證明與原本無異。
不得再抗告。
                                      書記官  蔡儒萍
中    華    民    國   100    年    8     月    31    日